臺灣新北地方法院刑事判決　　　　　　　110年度訴字第877號
公　訴　人　臺灣新北地方檢察署檢察官
被　　　告　簡辰翔


選任辯護人　羅婉婷律師（法律扶助）
上列被告因違反毒品危害防制條例案件，經檢察官提起公訴（
110 年度少連偵字第106 號），本院判決如下：
    主  文
甲○○共同犯販賣混合二種第三級毒品罪，未遂，處有期徒刑拾
月。扣案附表編號一、二之物均沒收。
    事  實
一、甲○○明知4-甲基甲基卡西酮、甲基-N ,N-二甲基卡西酮均
    為毒品危害防制條例第2 條第2 項第3 款所列管之第三級毒
    品，不得販賣，竟與少年李０姍（民國94年11月生），基於
    意圖營利販賣第三級毒品之犯意聯絡，由李０姍於110年1月
    28日，在通訊軟體「TikTok」，散布「＃營需要涼水支援我
    這有營營」表示販賣毒品之訊息，及張貼可掃描連結至通訊
    軟體「WECHAT」暱稱「婷」(ID:sso60，下稱「婷」）頁面
    之QRCODE。適新北市政府警察局新莊分局員警於同年月29日
    下午，執行網路巡邏勤務時，察覺上開訊息，遂掃描前開
    QRCODE而連結至「婷」頁面，李０姍再發送「涼水販賣」表
    示販賣毒品訊息予員警，員警遂與李０姍攀談並議定以新臺
    幣（下同）5,250元之價格，購買含第三級毒品4-甲基甲基
    卡西酮、甲基-N,N-二甲基卡西酮之咖啡包15包（下稱本案
    毒品咖啡包），並相約於同日晚間，在新北市○○區○○路
    000號前進行交易。而後甲○○交付附表編號1所示（含本案
    毒品咖啡包）毒品咖啡包予李０姍，甲○○再與李０姍（搭
    載不知情少年莊０馨）分別騎乘機車至上址，由李０姍交付
    本案毒品咖啡包。嗣於同日22時45分許，李０姍將所欲販賣
    之本案毒品咖啡包交予喬裝買家之員警後，為警當場查獲而
    販買未遂，並經警扣得附表所示之物。
二、案經新北市政府警察局新莊分局報告臺灣新北地方檢察署檢
    察官偵查起訴。
    理  由
一、按被告以外之人於審判外之言詞或書面陳述，除法律有規定
    者外，不得作為證據；被告以外之人於審判外之陳述，雖不
    符刑事訴訟法第159 條之1 至第159 條之4 之規定，而經當
    事人於審判程序同意作為證據，法院審酌該言詞陳述或書面
    陳述作成時之情況，認為適當者，亦得為證據；當事人、代
    理人或辯護人於法院調查證據時，知有第159 條第1 項不得
    為證據之情形，而未於言詞辯論終結前聲明異議者，視為有
    前項之同意，刑事訴訟法第159 條第1 項、第159 條之5 分
    有明文。本案以下所引之證據，檢察官、被告及其辯護人均
    同意做為證據（見本院卷第61至64頁），且檢察官、被告及
    其辯護人迄言詞辯論終結前未就上開證據之證據能力聲明異
    議（見本院卷第103 至111 頁），本院審酌上開證據並非公
    務員違法取得，亦無證據力明顯過低之情形，復經本院於審
    判期日就上開證據進行調查、辯論，依法自有證據能力。
二、得心證之理由
  ㈠上開事實業據被告於檢察官偵查中及本院審理時坦承不諱（
    見偵卷第187 至188 頁、第235 至239 頁、本院卷第61頁、
    第108頁），且證人李０姍（見偵卷第41至50頁、第221至
    223頁）、莊０馨（見偵卷第51至60頁、第223至225頁）於
    警詢、檢察官偵查中之證述可佐，復有職務報告、搜索扣押
    筆錄、扣押物品目錄表、譯文、照片、內政部警政署刑事警
    察局110年3月10日刑鑑字第1100014257號鑑定書在卷可參（
    見偵卷第73頁、第89至93頁、第113至120頁、第141至183頁
    、第245頁），及附表所示之物扣案可稽，足認被告上開任
    意性自白與事實相符，堪以採信。
  ㈡再4-甲基甲基卡西酮、甲基-N ,N-二甲基卡西酮為法定第三
    級毒品，不得交易流通，自無一定之公定價格，是其各次買
    賣之價格，當亦各有差異，或隨供需雙方之資力、關係之深
    淺、需求之數量、貨源之充裕與否、販賣者對於資金之需求
    程度，以及政府查緝之態度，進而為各種不同之風險評估，
    而為機動性之調整，是其價格標準，自非一成不變，且販賣
    者從各種「價差」或「量差」或「純度」謀取利潤方式，亦
    有差異，然其所圖利益之非法販賣行為目的，則屬相同，並
    無二致。因之，販賣利得，除經被告坦承，或其價量至臻明
    確，確實難以究其原委。然按一般民眾普遍認知之毒品非法
    交易，向為政府查禁森嚴且重罰不寬貸，衡諸常情，倘非有
    利可圖，絕無平白甘冒被重罰風險之理，從而，舉凡其有償
    交易，除足反證其確另基於某種非圖利本意之關係外，通常
    尚難因無法查悉其買進、賣出之差價，而諉無營利之意思，
    或阻卻販賣犯行之追訴。查被告於警詢時供陳：伊向郭俊漢
    拿取扣案50包毒品咖啡包須付7,500元，而李０姍售出15包
    毒品咖啡包須交付3,150給伊等語（見偵卷第33頁），可見
    被告係以每包150元（7500÷50＝150）取得扣案毒品咖啡包
    ，而李０姍售出前開毒品咖啡包，其可得210元（3150÷15
    ＝210），被告顯有獲利，其確有營利之意圖無疑。
  ㈢綜上，本案事證明確，被告犯行洵堪認定，應依法論科。
三、論罪科刑
  ㈠查4-甲基甲基卡西酮、甲基-N ,N-二甲基卡西酮為毒品危害
    防制條例第2 條第2 項第3 款所稱之第三級毒品，被告與李
    ０姍如犯罪事實一所示向外兜售第三級毒品，顯已著手於販
    賣第三級毒品構成要件之行為，惟因交易對象為喬裝買家之
    員警而未能完成交易而未遂，且被告販售之本案毒品咖啡包
    含有前開2種第三級毒品，是核被告所為，係犯毒品危害防
    制條例第9條第3項、第4條第6項、第3項之販賣混合二種第
    三級毒品未遂罪。被告與少年李０姍間就前開犯行，有犯意
    聯絡及行為分擔，應論以共同正犯（被告行為時非成年人，
    其雖與少年共犯，尚與兒童及少年福利與權益保障法第112
    條加重要件不符，毋庸加重其刑）。被告持有扣案咖啡包所
    含第三級毒品之純質淨重已逾5公克，惟其於販賣前而持有
    第二級毒品甲基安非他命之低度行為，為販賣之高度行為所
    吸收，不另論罪。
  ㈡加重、減刑事由
  1.犯四條之罪而混合二種以上之毒品者，適用其中最高級別毒
    品之法定刑，並加重其刑至二分之一，毒品危害防制條例第
    9 條第3 項定有明文。被告販售附表編號1 中所示本案咖啡
    包，混合4-甲基甲基卡西酮、甲基-N ,N-二甲基卡西酮此二
    種第三級毒品，應依前開規定加重其刑。
  2.被告於偵查中向警供出本案毒品來源係郭俊漢，警方因而查
    獲郭俊漢，並以郭俊漢於110 年1 月29日販售50包毒品咖啡
    包予被告而涉犯毒品危害防制條例犯嫌移送臺灣新北地方檢
    察署偵辦等情，有被告警詢及檢察官偵查筆錄、新北市政府
    警察局新莊分局110 年10月21日新北警莊刑字第1104051462
    號函及所附資料在卷可按，爰依毒品危害防制條例第17條第
    1 項前段規定減輕其刑。再被告於檢察官偵查及本院審理時
    均自白本件販賣第三級毒品未遂犯行，已如前述，是被告就
    前開犯行，符合毒品危害防制條例第17條第2 項規定得減輕
    其刑之要件，爰依上開規定減輕其刑。又被告已著手於販賣
    第二級毒品行為之實行，惟尚未販出毒品，並未發生既遂之
    結果，其犯罪仍屬未遂階段，爰依刑法第25條第2 項規定，
    按既遂犯之刑減輕之。
  3.被告前開加重及減輕事由，爰依法先加後遞減之。
  4.再被告所為本案販賣毒品犯行，雖須依毒品危害防制條例第
    9 條第3 項加重，然經以毒品危害防制條例第17條第1 項、
    第2 項、刑法第25條第2 項減刑後，其最低刑度為有期徒刑
    8 月，相較被告販賣毒品，助長他人施用，施用者為求獲取
    購毒資金，極可能衍生其他犯罪，嚴重危害社會治安，且其
    販售本案毒品咖啡包數量非寡，其犯罪情節及所生損害匪淺
    ，並無可資憫恕或情輕法重之情，尚無依刑法第59條酌減之
    必要，併予敘明。
  ㈢爰審酌被告正值少壯，應可以正途謀生，竟為圖私利販賣含
    第三級毒品之咖啡包，要無可取，所幸本案適經警發覺犯行
    進而查獲，故未散播大量毒害於眾，本案雖係由李０姍議定
    毒品交易及從事交付毒品，然被告提供毒品咖啡包，亦為販
    賣毒品核心舉措，其犯罪情節並非輕微，惟衡其並無前科，
    素行尚可，自陳之教育程度，目前有正當工作，需扶養他人
    等生活狀況，犯罪後坦承犯行等一切情狀，量處如主文所示
    之刑。
四、沒收：
  ㈠扣案附表編號1 所示毒品咖啡包（含外包裝，因與其內第三
    級毒品無法稀離），含第三級毒品4-甲基甲基卡西酮、甲基
    -N ,N-二甲基卡西酮，被告從中取出以販售，為本案販賣第
    三級毒品之物，屬違禁物，應依刑法第38條第1 項之規定宣
    告沒收。至鑑驗耗損部分，因已滅失不存在，自無庸併予宣
    告沒收。
  ㈡扣案附表編號2 所示行動電話（含SIM 卡1 張），係被告所
    有，用以與李０姍聯絡交付本案毒品咖啡包所用一節，業據
    被告供陳在卷，堪認屬被告所有，爰依毒品危害防制條例第
    19條1項規定宣告沒收。
  ㈢所謂因犯罪所得之財物，係以實際所得者為限，苟無所得或
    尚未取得者，即無從為沒收或追徵之諭知。被告本案交易對
    象為警員，實際並未完成交易，亦未取得財物，自難認被告
    業已獲取所得，無從沒收收。另扣案附表編號3 、4 所示之
    行動電話分屬李０姍、莊０馨所有，並非被告所有，自不予
    諭知沒收。
據上論斷，應依刑事訴訟法第299 條第1 項前段，毒品危害防制
條例第4 條第6 項、第3 項、第9 條第3 項、第17條第1 項、第
2 項、毒品危害防制條例第19條第1 項，刑法第11條、第28條、
第25條第1 項、第2 項、第38條第1 項，判決如主文。
案經檢察官簡群庭偵查起訴，檢察官朱曉群到庭執行職務。
中    華    民    國   110    年    11    月    30    日
                  刑事第九庭  審判長法  官  何燕蓉
 
                                    法  官  林米慧
 
                                    法  官  林翊臻
上列正本證明與原本無異。
如不服本判決，應於判決送達後20日內敘明上訴理由，向本院提
出上訴狀 (應附繕本) ，上訴於臺灣高等法院。其未敘述上訴理
由者，應於上訴期間屆滿後20日內向本院補提理由書「切勿逕送
上級法院」。
                                    書記官  林進煌
中    華    民    國   110    年    12    月    3     日
本案論罪科刑法條：
毒品危害防制條毒品危害防制條例第4條
毒品危害防制條例第4條
製造、運輸、販賣第一級毒品者，處死刑或無期徒刑；處無期徒
刑者，得併科新臺幣 3 千萬元以下罰金。
製造、運輸、販賣第二級毒品者，處無期徒刑或 10 年以上有期
徒刑，得併科新臺幣 1 千 5 百萬元以下罰金。
製造、運輸、販賣第三級毒品者，處 7 年以上有期徒刑，得併
科新臺幣 1 千萬元以下罰金。
製造、運輸、販賣第四級毒品者，處 5 年以上 12 年以下有期
徒刑，得併科新臺幣 5 百萬元以下罰金。
製造、運輸、販賣專供製造或施用毒品之器具者，處 1 年以上
7 年以下有期徒刑，得併科新臺幣 1 百 50 萬元以下罰金。
前五項之未遂犯罰之。
附表：
 ┌──┬──────────┬──┬───────────────────────┐
 │編號│名      稱          │數量│備                                          註│
 ├──┼──────────┼──┼───────────────────────┤
 │1   │咖啡包              │50包│1.經內政部警政署刑事警察局編號A1至A50。       │
 │    │                    │    │2.經檢視均為金/黑色包裝，外觀型態均相似。     │
 │    │                    │    │3.驗前總毛重177.04公克（包裝總重約46.50 公克，│
 │    │                    │    │  ）驗前總淨重約130.54公克。                  │
 │    │                    │    │3.隨機抽取編號A5鑑定，內含黃色粉末。淨重2.04公│
 │    │                    │    │  克，取樣1.06公克鑑定用罄，餘0.98公克。      │
 │    │                    │    │4.檢出第三級毒品4-甲基甲基卡西酮及甲基N ,N- 二│
 │    │                    │    │  甲基卡西酮。                                │
 │    │                    │    │5.測得4-甲基甲基卡西酮純度約6%，甲基-N ,N-二基│
 │    │                    │    │  卡西酮純度約1%。                            │
 │    │                    │    │6.依據抽測純度值，推估編號A1至A50 均含4-甲基甲│
 │    │                    │    │  基卡西酮之驗前總純質淨重約7.83公克；均含甲基│
 │    │                    │    │  -N ,N-二基卡西酮之驗前總純質淨重約1.30公克。│
 ├──┼──────────┼──┼───────────────────────┤
 │2   │IPHONE 11 Pro 行動電│1 支│1.搭配門號0000000000號                        │
 │    │話（含SIM 卡1 張）  │    │2.被告所有                                    │
 ├──┼──────────┼──┼───────────────────────┤
 │3   │OPPO行動電話（含SIM │1 支│1.搭配門號0000000000號                        │
 │    │卡1 張）            │    │2.李０姍所有                                  │
 ├──┼──────────┼──┼───────────────────────┤
 │4   │IPHONE X行動電話（含│1 支│1.搭配門號0000000000號                        │
 │    │SIM 卡1 張）        │    │2.莊０馨所有                                  │
 └──┴──────────┴──┴───────────────────────┘                                              │